臺灣高等法院臺中分院刑事判決　　　99年度交上易字第1546號
上　訴　人　臺灣臺中地方法院檢察署檢察官
被　　　告　劉日坤
上列上訴人因被告過失傷害案件，不服臺灣臺中地方法院99年度
交易字第543號中華民國99年9月20日第一審判決(起訴案號：臺
灣臺中地方法院檢察署99年度偵字第11414號)，提起上訴，本院
判決如下：
    主  文
原判決撤銷。
劉日坤犯過失傷害致人重傷罪，處有期徒刑參月，如易科罰金，
以新臺幣壹仟元折算壹日。
    犯罪事實
一、劉日坤於民國(下同)99年2月26日下午，駕駛車牌號碼
    7983-LQ號自用小客貨車，沿臺中縣石岡鄉(現改為臺中市石
    岡區，以下同)明德路由南往北方向行駛，於當日下午17時
    20分左右，將上開自用小客貨車停放於臺中市○○區○○路
    57號前附近路邊停車。劉日坤本應注意汽車停車，開啟車門
    時，應注意其他車輛，並讓其先行，而依當時天候晴、暮光
    、直路、柏油路面乾燥無缺陷、道路無障礙物及視距良好之
    客觀情形，又無不能注意之情形，竟疏未注意及此，即貿然
    開啟駕駛座車門。適有無照駕駛之易俊杰騎乘其父易文安所
    有之車牌號碼777-GQY號重型機車，後載少年黃○慧(82年5
    月生，真實姓名年籍詳卷)，沿同路同向行駛至此，黃○慧
    之右膝及機車之排氣管因而擦撞到劉日坤之駕駛座車門，黃
    ○慧因而倒地，受有右股骨閉鎖性骨折、右膝前十字韌帶斷
    裂、右膝後十字韌帶斷裂併關節僵直、右膝副十字韌帶斷裂
    、及右膝半月板破裂、右側膝蓋骨脫臼等傷害。劉日坤肇事
    後於犯罪未被發覺前，即向前來處理之員警主動告以係肇事
    者並願意接受調查、裁判。黃○慧經治療後，仍造成右膝僵
    硬、肌肉萎縮，膝關節機能顯著障礙，經判定屬輕度肢體障
    礙之重傷害。
二、案經劉日坤自首及黃○慧訴由臺中縣(現改為臺中市)警察局
    東勢分局報告臺灣臺中地方法院檢察署檢察官偵查起訴。
    理  由
一、按被告以外之人於審判外之言詞或書面陳述，除法律有規定
    者外，不得作為證據。又被告以外之人於審判外之陳述，雖
    不符前4條之規定，而經當事人於審判程序同意作為證據，
    法院審酌該言詞陳述或書面陳述作成時之情況，認為適當者
    ，亦得為證據。當事人、代理人或辯護人於法院調查證據時
    ，知有第159條第1項不得為證據之情形，而未於言詞辯論終
    結前聲明異議者，視為有前項之同意，刑事訴訟法第159條
    第1項、第159條之5第1項、第2項分別定有明文。查本案認
    定事實所引用之卷證資料，除原已符同法第159條之1至第
    159條之4規定、及法律另有規定等傳聞法則例外規定，而得
    作為證據外，其餘卷證資料，並無證據證明係公務員違背法
    定程序所取得，而檢察官、被告於本院審理時，均不爭執其
    證據能力，且本院審酌上揭陳述作成時之情況，並無違法取
    證之瑕疵，亦認以之作為證據為適當，是本件有關被告以外
    之人於審判外之言詞或書面陳述等供述證據，依上揭法條意
    旨，自均得為證據，合先敘明。
二、訊據被告劉日坤固坦承曾於上揭時間駕車行經該直路口，且
    於該處停車開啟車門後，撞到證人黃○慧，並致證人黃○慧
    受傷等情，惟矢口否認有何過失傷害犯行，辯稱：其當天要
    開啟車門前，曾看後照鏡，當時看後方沒車才開車門，其無
    過失云云。經查：
  被告曾於上揭時間，將車停放在前址路口後，於開啟駕駛座
    車門時，撞到證人黃○慧之右膝，致證人黃○慧倒地後，受
    有右股骨閉鎖性骨折、右膝前十字韌帶斷裂、右膝後十字韌
    帶斷裂併關節僵直、右膝副十字韌帶斷裂、及右膝半月板破
    裂、右側膝蓋骨脫臼等傷害等情，業據被告坦承在卷，且經
    證人即機車騎乘者易俊杰於警詢時證述事故發生經過(見警
    卷第13頁至第16頁、第18頁)，證人即告訴人黃○慧於警詢
    時證述事故發生經過及其所受傷勢等情綦詳(見警卷第9頁至
    第11頁)，並有道路交通事故現場圖、道路交通事故調查報
    告表(一)、(二)、行政院衛生署豐原醫院99年3月15日編號58424
    號、99年4月7日編號59633號、99年7月24日編號63000 號診
    斷證明書各1紙、現場照片8紙及證人黃○慧受傷照片15 紙
    在卷可稽(見警卷第19頁、第20頁、第21頁、第26頁、第32
    頁至第35頁，偵卷第10頁、第12頁至第14頁，原審卷第29頁
    、第32至33頁)，此情應堪認定。而告訴人黃○慧經治療後
    ，仍造成右膝僵硬、肌肉萎縮，膝關節機能顯著障礙，經判
    定屬輕度肢體障礙之重傷害，復有行政院衛生署豐原醫院99
    年7月1日身心障礙者鑑定表1份(見本院卷第22至29頁)、中
    華民國身心障礙手冊影本1紙(見原審卷第30頁)在卷可查。
  按汽車停車，開啟車門時，應注意其他車輛，並讓其先行，
    道路交通安全規則第112條第3項定有明文。被告係持有駕駛
    執照之駕駛人，自應知悉並注意上述道路交通安全規則之規
    定，又依前揭附卷之交通事故調查報告表及現場照片所示，
    本件肇事時天候晴、暮光、直路、柏油路面乾燥無缺陷、道
    路無障礙物及視距良好之客觀情形，被告並無不能注意之情
    事，其竟疏未注意及此，僅察看後照鏡，而未以其他方式例
    如實際轉身察看確認是否後有來車後，即貿然開啟駕駛座車
    門，致撞到告訴人黃○慧，被告顯有過失，應堪認定。被告
    雖辯稱：其於開啟車門前，業已從後照鏡確認後方並無來車
    云云，惟查，一般駕駛人均知悉，汽車之後照鏡均有視線上
    之死角，尤其於其他車輛極為靠近汽車時，該死角之情形尤
    為嚴重。被告對於此情亦應極為瞭解，從而，被告辯稱其有
    察看後照鏡確認無車後，始開啟車門等情，縱係屬實，然被
    告開啟車門時，撞及證人黃○慧確屬事實，且被告確有其他
    可行之方式可資確認當時該直路後方無其他車輛駛至，從而
    ，尚難憑被告已有自後照鏡觀看無車後開啟車門，即認被告
    已善盡相當之注意義務。被告此部分辯解，尚難脫免過失之
    責，併此敘明。此外，告訴人既因本次車禍受有上開重傷害
    ，則被告之過失行為與被害人所受重傷害間，自具有相當因
    果關係。綜上所述，本案被告過失傷害致重傷犯行，事證已
    臻明確，被告犯行堪以認定，應予依法論科。
三、本案被告劉日坤發生交通事故時，雖係駕駛自用小客貨車，
    惟其之職業係噴漆師傅乙情，有警詢筆錄可稽(見警卷第4頁
    ) ，是尚難認駕駛為被告之主要或附隨業務，從而，被告尚
    非屬從事業務之人，合先敘明。又按「毀敗或嚴重減損一肢
    以上之機能。」者為重傷，為刑法第10條第4項第4款所明定
    。查告訴人黃○慧受傷經治療後，仍有右膝僵硬、肌肉萎縮
    ，膝關節機能顯著障礙，經判定屬輕度肢體障礙，顯見其右
    下肢之機能嚴重減損，告訴人右下肢機能雖非完全毀敗，亦
    已達嚴重減損之重傷害無疑。故核被告因過失駕駛行為，致
    告訴人黃○慧受有上揭重傷害，所為係犯刑法第284條第1項
    後段之過失傷害人致重傷罪。公訴意旨認被告係犯刑法第
    284條第1項前段之過失傷害罪，起訴法條尚有未洽，惟其起
    訴之基本社會事實同一，爰變更檢察官所引應適用之法條。
    又按刑法第62條所謂自首，祇以犯人在犯罪未發覺之前，向
    該管公務員申告犯罪事實，而受裁判為已足，並不以使用「
    自首」字樣或言明「自首」並「願受裁判」為必要(最高法
    院63年度臺上字第1101號判例意旨參照)。經查，本案被告
    於肇事後，在報案人或勤指中心轉來資料未報明肇事人姓名
    ，處理偵查犯罪之員警未發覺其為犯罪行為人前，於現場承
    認其為肇事人等情，有臺中縣警察局道路交通事故肇事人自
    首情形紀錄表1紙在卷可稽(見警卷第25頁)，而被告事後復
    有接受裁判之情，雖被告就其是否有過失情節於事後有所辯
    解，然此並無礙於被告是否符合自首之認定，足認被告已符
    合自首之要件，爰依刑法第62條前段規定減輕其刑。
四、原審認被告劉日坤犯罪事證明確而予論科，固屬有據。惟查
    ：告訴人黃Ｏ慧之傷勢已達重傷害之程度，原審認被告僅
    成立普通過失傷害罪，容有未洽；本件案發時間為99年2
    月26日，原審誤為99年2月6日，亦有未當。檢察官上訴意旨
    以被告於審理中否認犯行，並非真心悔悟，不宜適用自首之
    規定減刑，且告訴人所受傷勢非輕，被告迄未與告訴人和解
    ，賠償告訴人所受損害，犯後態度非佳，原審量刑過輕等語
    ，請求本院予以撤銷改判，惟衡酌告人黃○慧雖非實際駕駛
    人，但伊明知機車駕駛人易俊傑未持有合法駕照，仍任由其
    搭載亦與有過失，被告否認過失之態度，固非可取，惟在訴
    訟程序中為自己辯護，並非法所禁止之行為，自不能以其否
    認犯罪，而據為加重其刑之事由，檢察官之上訴並無理由，
    然原判決既有上開可議之處，自屬無可維持，應由本院將原
    判決撤銷改判。爰審酌被告無犯罪前科，素行尚佳(見卷內
    臺灣高等法院被告前案紀錄表)，其與告訴人各自過失之輕
    重程度，被害人所受之重傷害情形，且被告與告訴人黃○慧
    間雖迄今仍未達成和解，然實係因雙方就和解金額之認知差
    距過大而未能達成和解(告訴人於本院提起附帶民事訴訟請
    求賠償新臺幣600萬元，被告於審理時表示已賠償新臺幣20
    萬元，嗣後單憑口頭之高額要求無法接受等語)，且被告尚
    有4名小孩及手部殘障之母親待扶養，被告犯後態度尚佳等
    一切情狀，量處如主文第2項所示之刑，並諭知易科罰金之
    折算標準。
據上論斷，應依刑事訴訟法第369條第1項前段、第364條、第299
條第1項前段、第300條，刑法第284條第1項後段、第62條前段、
第41條第1項前段，刑法施行法第1條之1第1項、第2項前段，判
決如主文。
本案經檢察官卓春蓮到庭執行職務。
中    華    民    國    100    年    3    月    10    日
            刑事第五庭    審判長法  官  趙  春  碧
                                法  官  卓  進  仕
                                法  官  林  宜  民
以上正本證明與原本無異。
不得上訴。
                                書記官  吳  雅  菁
中    華    民    國    100    年    3    月    10    日